【裁判字號】    97,重上,408
【裁判日期】    980526
【裁判案由】    許可強制執行
【裁判全文】
臺灣高等法院民事判決                 97年度重上字第408號
上  訴  人  普誠科技股份有限公司
法定代理人  丙○○
訴訟代理人  張冀明律師
            林品瑄律師
複 代理 人  顧念妮律師
被 上訴 人  甲○○ ○○○○○○○○○ ○○○ ○○○
                        GOLDEN WHEEL BUILDING, SINGAPORE
                        349316
法定代理人  乙○○○○○○○○ ○○○○○○○○○○○ ○○○○○○○
訴訟代理人  李書孝律師
            黃豐玢律師
上列當事人間請求許可強制執行事件，上訴人對於中華民國97年
6月20日臺灣臺北地方法院96年度重訴字第811號第一審判決提起
上訴，本院於98年5月12日言詞辯論終結，判決如下：
    主      文
上訴駁回。
第二審訴訟費用由上訴人負擔。
    事實及理由
一按「非法人之團體，設有代表人或管理人者，有當事人能力」
  ，民事訴訟法第40條第3項定有明文；次按「未經認許其成立
  之外國法人，雖不能認其為法人，然仍不失為非法人之團體，
  苟該非法人團體設有代表人或管理人者，依民事訴訟法第四十
  條第三項規定，自有當事人能力。至其在臺灣是否設有事務所
  或營業所則非所問」（最高法院50年台上字第1898號判例參照
  ）。查被上訴人為依新加坡法令而成立之公司，原名Mendoca
  Trading Pte Ltd，嗣改名為FTD Solutions Pte Ltd，有新加
  坡公司及商業登記處所出具之證明在卷可證（原審卷(一)第159-
  163頁）且其目前營運狀況為現今仍存續之公司，未歇業或有
  任何財務危機之情形，並具有一定之目的、名稱、有獨立財產
  ，設有代表人帕雅貝拉（Pachyappa Balahandayu Thapani)，
  有公司登記之資料及譯文可參（本院卷(一)第140-148頁），符
  合上開規定，自有當事人能力。
二被上訴人起訴主張：兩造於民國94年7月7日簽訂IP Licensing
  Agreement（IP授權契約書，下稱系爭契約），由伊授權5項技
  術予上訴人。依約上訴人於簽訂系爭契約時給付第一期款美金
  （下未特別註明幣別者均為美金）345,000元，並於伊交付授
  權標的LVDS RX/TX（0.35 UMC）,HDMI RX（0.18um, TSMC）an
  d HDMI TX（0.18um,UMC）之資料庫或該資料庫經驗證後90 日
  內，再給付餘款230,000元。伊已於94年8月將前開標的物交付
  予上訴人並由其收受，然其僅給付第一期款項，餘款迄未給付
  ，經伊屢次催告未獲置理，伊乃於95年3月2日向新加坡法院提
  起訴訟請求上訴人給付。經新加坡上訴法院審理，以95年11
  月27日案號S117/2006/D，文件編號：JUD496/2006/E判決命上
  訴人給付230,000元，及起訴狀之日起至判決之日止，按年息6
  ％計算之利息確定在案。該判決已送達上訴人確定，且無民事
  訴訟法第402條第1項之情形，依我國法律應許可其強制執行。
  爰依強制執行法第4之1條第1項提起本件訴訟，求為判決新加
  坡上訴法院（The High Court of The republic of Singapo
  re）西元2006年11月27日所為案號S117/2006/D（文件編號：
  JUD496/2006/E）判決：「上訴人應給付被上訴人：一、二十
  三萬元整。二、自起訴狀之日起至判決之日止，按年息百分之
  六計算之利息。三、訴訟費用新加坡幣三千八百零五點七元」
  （下稱系爭新加坡判決），准予在中華民國強制執行。上訴人
  則以：系爭新加坡判決，具民事訴訟法第402條第1項第1款、
  第2款、第4款規定之情形，依法不應許可強制執行，被上訴人
  請求系爭新加坡判決准予在中華民國強制執行，於法無據，應
  予駁回等語，資為抗辯。
三原審判決系爭新加坡判決准予在中華民國強制執行，上訴人提
  起上訴，聲明：
  (一)原判決廢棄。
  (二)被上訴人在第一審之訴駁回。
  被上訴人則聲明：上訴駁回。
四被上訴人主張前揭事實，提出系爭契約、原審送達證書、系爭
  新加坡判決影本等件為證（原審卷(一)第1-19頁）。兩造不爭執
  之事項：
  (一)兩造於94年7月7日簽訂系爭契約，由被上訴人授權5項技術
    予被上訴人，總授權費為575,000元，上訴人僅給付第一期
    款項，餘款230,000元尚未給付。
  (二)系爭契約第10.1條標題雖提到管轄權，但該條內容係就準據
    法為新加坡法律為約定。
  (三)上訴人與委任之新加坡律師於95年10月30日終止委任關係。
  (四)新加坡法院於95年11月27日判決命上訴人給付被上訴人230,
    000元，及自起訴時起至判決日止，按年息6％計算之利息。
五被上訴人主張系爭新加坡判決已經確定：
  (一)被上訴人主張上訴人積欠餘款230,000元，經被上訴人於新
    加坡起訴，並獲勝訴判決，其於新加坡委任之律師已將判決
    書於95年12月6日送達上訴人，並以電子郵件通知上訴人，
    有新加坡律師提供之信函內容、電子郵件內容及新加坡郵政
    及節譯本等件在卷足證（原審卷(一)第18-19、164-167、16
    8-174頁、卷(二)第42頁），上訴人就已知悉系爭新加坡判決
    內容一節不爭執。
  (二)依新加坡律師李杰仁律師所提出之信件及譯文（原審卷(一)第
    164頁、卷(二)第41頁），上載：「The Singapore courts
    issue judgments via an electronic system to which
    only lawyers have authorized access. The courts do
    not as a general practice state the judgment is a
    final judgment.」（在新加坡的法院提出判決的紙本為透
    過電子系統，只有律師有權進入該系統，實務上，法院並不
    會給予證明該判決為最終的判決），即新加坡法院判決書之
    提供方式與我國不同，若有提出紙本之需要時，須另行申請
    ，否則均以電子系統處理。故上開信件另載：「We hereby
    confirm that the above judgment is resjudicata. In
    other words, the judgment is conclusive as between
    the parties to the judgment i.e. Princeton…and FTD
    …, of its existence,its date and legal effect. The
    judgment binds the parties on the amount declared as
    a judgment debt owing by Princeton…to FTD…」（我們
    在此確認上開判決是具有確定力的，換言之，該判決之存在
    、日期及法律效力於普誠公司及FTD公司間是有最終決定性
    的。此判決有拘束兩造的效力，就判決所認定普誠公司對
    FTD公司應付的金額有拘束力）。
  (三)上訴人於本院聲請命被上訴人提出系爭新加坡判決屬確定判
    決之新加坡官方證明文件云云（本院卷(一)第103頁背面），
    經本院函外交部查系爭新加坡判決是否為確定判決，據駐新
    加坡台北代表處以97年12月10日新加字第948號函載：「本
    案經洽據新加坡Supreme Court表示，新加坡High Court於
    （西元）2006年11月27日所為案號S117/2006/D之判決係為
    確定判決」等語（本院卷(一)第137頁），堪認系爭新加坡判
    決確為確定判決。況被上訴人於有提出紙本之需要，經新加
    坡律師向法院再次聲請後，系爭新加坡判決已經助理主簿官
    認證此為與法院判決正本相符之影本在卷足按（本院卷(一)第
    196-197頁），又系爭新加坡判決亦經被上訴人於新加坡之
    律師將判決書以實體送達上訴人並以電子郵件通知上訴人，
    有新加坡律師提供之信函內容、電子郵件內容及新加坡郵政
    以資證明（原審卷(一)第168-174頁）。
六按「依外國法院確定判決聲請強制執行者，以該判決無民事訴
  訟法第四百零二條各款情形之一，並經中華民國法院以判決宣
  示許可其執行者為限，得為強制執行」，強制執行法第4之1條
  第1項定有明文，另「外國法院之確定判決，有下列各款情形
  之一者，不認其效力：一、依中華民國之法律，外國法院無管
  轄權者。二、敗訴之被告未應訴者。但開始訴訟之通知或命令
  已於相當時期在該國合法送達，或依中華民國法律上之協助送
  達者，不在此限。三、判決之內容或訴訟程序，有背中華民國
  之公共秩序或善良風俗者。四、無相互之承認者」，民事訴訟
  法第402條第1項亦有明文。上訴人爭執系爭新加坡判決有民事
  訴訟法第402條第1款、第2款、第4款之情形，分述如下：
  (一)民事訴訟法第402條第1項第1款部分：
    1.按外國法院之確定判決，依中華民國之法律，外國法院無
      管轄權者，不認其效力，民事訴訟法第402條第1項第1款
      定有明文。所謂外國法院無管轄權，專指外國之受訴法院
      依我國民事訴訟法所定標準對之無管轄權。被上訴人於95
      年3月2日在新加坡起訴後，由新加坡上訴法院（The High
      Court of The republic of Singapore）審理，以S117/
      2006/D號受理在案。經新加坡法院委託新加坡駐台北商務
      辦事處轉外交部條約司檢送訴訟文書由原審協助送達上訴
      人，上訴人於95年6月12日收受，業經原審調閱原審95年
      度助字第25號囑託送達卷審閱無誤（卷宗影本外放），並
      有送達證明附卷可憑（原審卷(一)第17-18頁），嗣上訴人
      曾委由律師應訴，上訴人於應訴後再抗辯新加坡法院無管
      轄權，自無可取。
    2.又民事紛爭牽涉當事人之國籍、住所、系爭法律關係之國
      際性等國際上要素時，如何決定何種情形應由我國法院審
      判之問題，即屬所謂國際審判管轄權（internationale
      Zustan digkeit）之問題。兩造基於契約關係所生紛爭並
      非專屬管轄，在涉及複數國之涉外民商事件，究應由其中
      何國行使審判管轄權，係不同於就國內事件定國內管轄之
      問題，至今尚未確立明確之國際法上原則，我國亦無就國
      際審判管轄權訂有明文法規，故必須依法理決定之。國際
      私法上所謂「國際裁判管轄權確定」係指何國之法院有權
      管轄某一涉外案件，其係以國家為單位，以決定涉外案件
      由內國或外國法院管轄，此為整個國家對涉外案件有無管
      轄權，而非指內國各區域之管轄，上訴人援引民事訴訟法
      第12條之規定認定依我國法律新加坡法院無管轄權，其誤
      用判定國際裁判管轄權之法令依據，委不足取。另國際民
      事訴訟事件之裁判管轄權之判斷，須以法庭地與系爭事件
      間有合理之連繫因素為基礎。
    3.本件被上訴人為外國法人，具有涉外因素，屬涉外民事事
      件，其主張兩造所訂系爭契約，約定其授權五項技術予上
      訴人，交付在臺灣之上訴人進行設計及製造產品，而上訴
      人未給付第二期價金而生爭執，兩造因契約涉訟等情。查
      系爭契約、兩造往來電子郵件及證據資料均以英文繕寫，
      且依系爭契約第10.1條之約定，應以新加坡法律為準據法
      （原審卷(一)第10頁），顯然新加坡法院對於新加坡法律之
      體系、訂定法律背景、法律解釋、適用等均較優於我國法
      院，且該案證人之住所大多於新加坡，倘需調查證據，就
      時間、勞費上對於法院負擔較低；況上訴人之公司員工曾
      至被上訴人新加坡辦公處查看交付之IP授權內容，就案件
      之事實發生地在新加坡、訴訟地案件關連性或利害關係之
      強度言，新加坡法院均高於我國法院，堪認本件涉外民事
      事件之審理在時間、勞費、證據調查、新加坡法律之適用
      等方面，新加坡法院於經濟、迅速與便利上均屬優勢。雖
      上訴人抗辯依民事訴訟法第12條之規定應由我國法院管轄
      ，然民事訴訟法第12條並非專屬管轄規定，本件由新加坡
      法院審理亦較我國法院更具關聯性，依前揭說明，新加坡
      法院對系爭案件自有管轄權。
    4.又依新加坡法院之規定，訴訟金額超過新加坡幣25萬元者
      ，由新加坡上訴法院（The High Court of The republic
      of Singapore）審理（原審卷(一)第111頁），系爭新加坡
      判決訴訟金額為230,000元本息，已超過新加坡幣250,000
      元（按1美元約為1.46新加坡幣，本院卷(二)第162頁背面）
      ，依新加坡法律之規定，以新加坡上訴法院為系爭新加坡
      判決之第一審法院，亦無不合。而新加坡上訴法院為系爭
      新加坡判決之第一審法院，亦為實質審理之法院，對於上
      訴法院於西元2006年8月7日由Registrar（書記員）Ms
      Tan Wen Shan所為之Document No：SUM3212/2006/Y之文
      件認定新加坡法院無管轄權之決定，被上訴人於同年月30
      日提出上訴、同年9月21日提出書狀表達上訴理由後（原
      審卷(一)第94-106頁），由Judge（法官）Lee Seiu Kin審
      理，並於同日即西元2006年9月21日做成認定新加坡法院
      有管轄權之決定，有當日之法庭筆錄：「Court：Appeal
      allowed. I am satisfied that there are sufficient
      issues of law involved that displaces the inconven
      ience of the Defendant having to prove their case
      here.（法院：准予上訴，本人認為本案涉及充份之法律
     爭點，足以排除被告於新加坡舉證不便之考量）」在卷可
      參（原審卷(一)第107-110頁），被上訴人嗣於同年11月21
      日申請法院以正式之裁定文件以證明上開決定，蓋新加坡
      法院於訴訟程序中，法官當庭所為之宣示裁定結果，已正
      式生效，倘須證明文件時，再向法院申請書面裁定文件，
      法院始正式作成文件即原審被證一（原審卷(一)第38- 42
      頁），該文件左上角之「Date Of Order：21/09/2006 」
      即為法官作成新加坡上訴法院有管轄權裁定之日，而「
      Date Of Filing（作成檔案）21/11/2006」僅為書面文件
      之作成日期，上訴人抗辯新加坡上訴法院於西元2006年11
      月21日始做成有管轄權之裁定，非屬事實。再上訴人既已
      委任律師M/s Rajah & Tann，就新加坡法院是否有管轄權
      一事於西元2006年7月17日要求暫停程序，俾法院決定是
      否有管轄權，嗣於法官認被上訴人在新加坡法院上訴有理
      由，上訴人針對李法官之決定仍得聲明不服，卻選擇不上
      訴（本院卷(一)第177-178頁），顯然已接受新加坡法院有
      管轄權，自不得嗣後再為相反之主張。
    5.上訴人上開各辯解均無可採，新加坡上訴法院就被上訴人
      請求上訴人給付230,000元本息事件，確有管轄權。
  (二)民事訴訟法第402條第1項第2款部分：
    1.按外國法院之確定判決，其敗訴之被告未應訴者，不認其
      效力，但開始訴訟之通知或命令已於相當時期在該國合法
      送達，或依中華民國法律上之協助送達者，不在此限，民
      事訴訟法第402條第1項第2款定有明文。所謂應訴，究為
      本案之應訴或提出訴不合法之抗辯，在所不問。又本款規
      定以該當事人未受送達者為限，但外國法院開始訴訟之通
      知或命令，已依我國法律協助送達者，不在本款適用之列
      。蓋以外國法院既將開始訴訟之通知或命令送達被告，該
      被告已經知悉有訴訟存在而能應訴，自無加以保護之必要
      。
    2.系爭新加坡判決審理之法院訴訟進行程序依序如下（原審
      卷(一)第113-121頁，又本件訴訟於新加坡上訴法院開庭過
      程中之相關文件已經我國駐新加坡代表處認證，本院卷(一)
      第240頁以下）：
      被上訴人於95年3月2日提起訴訟，由新加坡上訴法院（
        The High Court of The republic of Singapore）以
        案號S117/2006/D號受理在案（本院卷(一)第253-254頁）
        。
      被上訴人於95年3月24日提出申請法院許可對上訴人正
        式送達起訴書及傳票（Sumons No.申請書號碼為SUM131
        8/2006/Q），並提出蔡明強律師之宣誓書（本院卷(一)第
        242-247頁），另於宣誓書後附證物（本院卷(一)第248-2
        51頁為系爭IP授權合約、同卷第252、253- 254頁、第
        255頁正面依序為被上訴人透過電子呈遞制度於3月2日
        15時44分49秒向新加坡共和國最高法院呈遞之傳訊令、
        被上訴人之起訴狀、上訴人在臺灣之地址）以支持本件
        對外國法人之上訴人送達起訴書及傳票之申請。
      新加坡最高法院於95年3月27日裁定，同意以被上訴人
        申請之方法送達（本院卷(一)第256-257頁）。被上訴人
        之律師再於同年月11日向新加坡法院提出新加坡境外送
        達文件請求書，請求將同年月2日之傳票及其核證譯文
        ；以及27日之法庭判令及其經核證譯文送達予上訴人（
        本院卷(一)第260-261頁）。
      新加坡上訴法院於95年4月20日發出「a Request for
        Service of Document out of Singapore」的文件，即
        被上訴人要求將文件送到新加坡之外之申請，法院將起
        訴書及法院准許送達之裁定均翻譯成中文為附件（見原
        審95年度助字第25號卷宗）。
      法院助理書記員Mr. David Lee於95年4月24日發出「a
        Certificate of Process of Court Filed Electroni-
        cally」（法院發出電子程序之證明，本院卷(一)第259頁
        ）。
      上訴人於95年6月27日透過委任新加坡律師M/sRajah &
        Tann同意參與訴訟（本院卷(一)第262-263頁）。
      上訴人委任之律師M/s Rajah & Tann於95年6月28日要
        求提供起訴書提到之文件（本院卷(一)第264-265頁）。
      被上訴人之律師於95年6月30日通知可以來查看文件（
        本院卷(一)第267頁）。
      法院書記員於95年7月4日寄通知給臺北辦事處。
      被上訴人之律師於95年7月13日寫信給新加坡法院書記
        員要求送達通知書之資料（本院卷(一)第269頁）。
      於95年7月13日新加坡法院書記員回覆臺灣通知文件已
        經由原審送達（經過新加坡外交部），有本院95年度助
        字第25號囑託送達之送達證書在卷可憑，上載上訴人於
        95年6月12日收受通知（原審卷(一)第17-18頁，本院卷(一)
        第257-258頁）。
      上訴人之律師M/s Rajah &Tann於95年7月17日要求暫停
        程序（Sumons No.申請書號碼為SUM 3212/2006/Q），
        並由Jenhung Tang於95年7月17日之宣誓書，以支持其
        申請暫停程序（本院卷(一)第270-279頁，其後所附證物
        見同卷第280-314頁）。
      被上訴人於95年7月31日亦以Alvin Poo於95年7月26日
        之宣誓書，回應對方之宣誓書（本院卷(一)第315-321頁
        正面，後所附證物為同卷第321頁背面-332頁）。
      上訴人於95年8月7日再次提出Jenhung Tang於95年8月
        7日之宣誓書（本院卷(一)第333-337頁）。
      書記員Ms Tan Wen Shan於95年8月18日認可上訴人申請
        暫停程序（Sumons No.申請書號碼為SUM 3212/2006/Q
        ）。
      被上訴人於95年8月30日提出上訴（Registrar's Appeal
        No.書記員上訴號碼238 of 2006/A）對於新加坡法院書
        記員Ms Tan Wen Shan認可上訴人申請暫停程序，提出
        上訴，同時向新加坡法院申請暫停程序之相關證據（本
        院卷(一)第338-340頁）。
      上訴人於95年9月21日對於（Registrar's Appeal No.
        書記員上訴號碼238 of 2006/A）提出上訴理由，由
        Judge（法官）Lee Seiu Kin審理，該案李法官認可上
        訴，並裁定新加坡法院有管轄權（本院卷(一)第349頁）
        。
      兩造之律師於95年9月29日均出庭於上訴法院，上訴人
        律師表示無法決定是否要對於上開李法官裁定有管轄權
        之裁定上訴，並決定10月13日兩造再出庭，上訴人經告
        知不上訴之結果為接受新加坡法院有管轄權，且必須提
        出答辯書（本院卷(一)第188-189頁）。
      兩造之律師於95年10月13日再次出庭，上訴人之律師確
        認上訴人不上訴，即上訴人接受新加坡法院有管轄權，
        法院當場裁定上訴人最遲應於95年10月27日前要提出答
        辯書及法律效果（本院卷(一)第177-178頁）。
      上訴人之律師於95年10月27日未提交答辯書，從新加坡
        法院裁定新加坡法院有管轄權至此，上訴人至少有36日
        可以準備答辯書（自95年9月21日起至95年10月27日止
        ）。
      被上訴人之律師於95年10月30日透過上訴人之律師M/s
        Rajah & Tann遞交請其於48小時內提出答辯書之通知予
        上訴人（本院卷(一)第190-191頁）。
      上訴人之律師於95年10月31日通知被上訴人之律師，其
        已經獲得從程序退出之裁定，停止任何律師之行為從10
        月30日開始生效（原審卷(一)第38-42頁）。而新加坡法
        院係於同日發出法院命令，裁定上訴人律師提出申請從
        程序退出，停止代理上訴人（本院卷(一)第347頁）。
      被上訴人之律師於95年11月27日向法院申請依民事訴訟
        法第19條之規定對上訴人下判決，法院也認可。根據法
        院規則Order 19 Rule 2(1)之規定，如果原告對被告起
        訴一個確定金額的訴訟，被告沒有提出答辯時，根據此
        條文在一定時間未提出答辯，可以判決原告勝訴，但不
        能超出原告請求的金額。一般而言，被告須於應訴期限
        終止後14日內將其答辯狀送達原告，而在本案法院已經
        給予36日之時間（本院卷(一)第350-353頁）。
    3.自上開程序，足認系爭新加坡判決於起訴之初，業經新加
      坡法院委託新加坡駐台北商務辦事處轉外交部條約司檢送
      訴訟文書由原審協助送達，上訴人已於95年6月12日收受
      ，已如前述，上訴人顯然已經知悉系爭訴訟存在，且已委
      任新加坡律師應訴，復於95年9月29日、95年10月13日出
      庭，均非自始不知系爭新加坡判決之程序，堪認其已獲得
      程序上保障。至上訴人辯稱新加坡法院未通知其就實體上
      有無理由之實質審理訴訟程序應訊云云，惟所謂應訴，究
      為本案之應訴或提出訴不合法之抗辯，在所不問，亦如前
      述。又上訴人在系爭新加坡判決訴訟程序中，仍有機會對
      新加坡法院有管轄權之裁定上訴，乃其自行選擇不上訴，
      復未依新加坡法院規定之期限內提出答辯，且與律師解除
      委任，應為上訴人自行放棄其權利；再自95年9月21日新
      加坡法院裁定其有管轄權時起，至被上訴人於95年11月27
      日申請最後判決時止，上訴人縱已與律師解除委任，然其
      既已知悉訴訟存在自得就該案提出答辯等，不能以嗣後解
      除委任律師而否認其曾經應訴及知悉該訴訟之存在。
    4.再上訴人在新加坡法院裁定新加坡法院具有管轄權前後均
      委由律師為訴訟代理人，在確認新加坡法院有管轄權後，
      係於95年9月21日後進入實體階段，非如上訴人所稱仍於
      程序審理階段，上訴人既已委任律師，且於95年9月29日
      、10月13日均代理上訴人出庭，應認上訴人於實體審理階
      段已合法受有新加坡法院之通知並委任律師到場，其新加
      坡律師亦告知上訴人遵守法院所命於95年10月27日前提出
      答辯狀之規定，自不得謂新加坡法院未通知上訴人應訊，
      嗣上訴人解除委任係依其自己之選擇，有上訴人所發予其
      原委任律師之電子郵件及向法院提出之終止委任之聲明可
      證（原審卷(一)第127-131頁），其以嗣後已解除律師委任
      ，辯稱無庸遵守新加坡法院之通知云云，即非屬可採。
    5.以上，新加坡法院已賦予上訴人為實質攻防之機會，縱上
      訴人嗣後未為實質上之攻擊、防禦，解除律師之委任後未
      委任其他律師繼續應訴，仍不得認系爭新加坡判決有民事
      訴訟法第402條第1項第2款之情形。
  (三)民事訴訟法第402條第1項第4款部分：
    1.按外國法院之確定判決，與我國無相互之承認者，不認其
      效力，民事訴訟法第402條第1項第4款定有明文。又「所
      謂國際相互之承認，非指該國與我國互為國際法上的國家
      承認或政府承認，而係指法院間相互承認判決的互惠而言
      。如該外國未明示拒絕承認我國判決之效力，應盡量從寬
      及主動立於互惠觀點，承認該國判決之效力」（最高法院
      93年度台上字第1943號判決參照）。外國法院承認我國法
      院判決之要件，祗須與本法承認外國判決效力之重要原則
      不太懸殊即可，非以與我國規定內容完全相同為必要，且
      祗須外國並無積極否認我國法院確定判決效力之事實，而
      外國法院判決復無民事訴訟法第402條第1項第1款至第3款
      情形，不妨承認其判決為有效，以符合目前我國外交現況
      之需要。
    2.原審於96年11月29日函請本院轉外交部向新加坡查詢有關
      新加坡法院是否承認我國判決，經本院檢送外交部96年1
      2月7日外條二字第09601239050號函暨附件稱「依駐新加
      坡代表處89年3月6日第592號電報，新加坡法院並無承認
      亦不執行我國民事確定判決」（原審卷(一)第134-137頁）
      ，嗣經原審再度查詢，本院97年4月14日院通文實字第09
      70002407號函檢送外交部97年4月9日外條二字第0972402
      5620號函暨附件，上載：「說明二依據新加坡代表處97年
      4月4日第201號電略以，經向星國律政部查詢獲告，倘訴
      訟之一方要求在新加坡執行我國判決，須先委請律師在該
      國另行起訴，星國法院將參考我國法院判決內容後再決定
      是否同意我國法院之判決，故我國法院之判決在星國並非
      絕對適用或不適用，而是由星國法院根據個案而定」等語
      （原審卷(一)第253-259頁），顯然新加坡非如外交部代表
      處89年3月6日第592號電報所示「既無承認亦不執行我國
      民事確定判決」，而係「參考我國法院判決內容後再決定
      是否同意我國法院之判決，故我國法院之判決在星國並非
      絕對適用或不適用，而是由星國法院根據個案而定」，依
      上開說明，新加坡並無積極否認我國法院確定判決效力之
      事實。
    3.上訴人於本院聲請再函查相關事宜，駐新加坡台北代表處
      97年10月22日新加字第791號、外交部97年10月28日外條
      二字第09702204790號函分別載：「……鑑於台星雙方並
      無司法互助協定之前提，星國對我國判決不予法理承認，
      爰星國對我國法院之判決僅能作為參考，我國訴諸星國法
      院亦僅能以個案尋求司法互助；又當事人就我國法院已為
      終局裁判之案件，不得持我國判決請求星國法院據以承認
      並執行……」、「……星國法院不承認我國判決。當事人
      就我國法院已為終局裁判之案件，不得持以向星國法院請
      求執行等語」（本院卷(一)第80、85頁）。然本院係依上訴
      人之聲請以「說明…二……(一)上開函文所提Wu shun Food
      乙案既於星國須『另行起訴』，顯非指星國法院有承認我
      國判決之情形」函查相關事宜（本院卷(一)第68-70、73頁
      ），已將相互承認之意涵限於新加坡法院逕行承認我國之
      確定判決；另外交部於97年10月16日以外條二字第09701
      192010號函駐新加坡代表處，於說明三將所謂承認外國法
      院判決與否定義為：「查所謂承認外國法院之判決，係指
      當事人無須於其所在地國另行起訴，即得持外國法院判決
      請求所在地國法院予以承認或執行」（本院卷(一)第77頁）
      ，亦係受本院上開函之拘束而為之解釋，揆諸上開說明，
      與實務上所認定相互承認之定義有異，上開外交部、駐新
      加坡代表處之函均難作為有利於上訴人認定之依據。
    4.況上開駐新加坡代表處第791號所載：「二……鑒於台星
      雙方並無司法互助協定之前提，星國對我國判決不予法理
      承認（recognition de jure）；爰星國對我國法院之判
      決僅能作為參考，我國訴諸星國法院亦僅能以個案尋求司
      法互助……」，雖係陳明我國與新加坡無司法互助協定之
      事實，然亦承認得尋求個案之司法互助，與新加坡律師所
      提供之法律意見（原審卷(一)第175-200頁），新加坡基於
      普通法（Common Law）之原則，中華民國的判決仍然可以
      依普通法提出請求承認判決後執行之意見相同，有新加坡
      最高法院於Hong Pian Tee v. Les Placements Germain
      Gauthier Inc一案確認之原則：「The Singapore courts
      will only refrain from enforcing a foreign judgment
       if it is shown that the plaintiff procured it by
      fraud, or if its enforcement is contrary to public
      policy or if opposed to natural justice.……There
      would be no fraud if the defendant had been duly
      served with the writ but decided out of its own
      free choice not to defend the case, resulting in a
      foreign default judgment being obtained.」（新加坡
      法院唯有在被上訴人乃以詐欺方式取得判決、執行判決將
      違反公共政策或自然法則時，才會避免執行外國判決……
      如被告經適當之送達而基於其自由意志選擇不抗辯，因而
      造成之外國缺席判決不構成詐欺），顯然新加坡法院視中
      華民國法院為一有適當管轄權之外國法院，只要無詐欺或
      違反公共政策或自然法則之情事，新加坡法院將依據國際
      禮讓原則執行中華民國法院所裁定之固定或可確定金額之
      終局確定判決。堪認上開函未全面否認新加坡確實承認中
      華民國判決之事實。另外交部97年4月9日外條二字第0972
      4025620號函所載新加坡法院許可中華民國判決於新加坡
      執行之案例即Wu Shun Foods Co Ltd v Ken Ken Food
      Manufacturing Pte Ltd【2004】4 SLR 877一案（原文、
      認證文件、節本之譯文見原審卷(一)第213-239頁），上開
      函載：「亦適用上述規定（指倘訴訟之一方要求在新加坡
      執行我國判決，須先委請律師在該國另行起訴，星國法院
      將參考我國法院判決內容後再決定是否同意我國法院之判
      決，故我國法院之判決在星國並非絕對適用或不適用，而
      是由星國法院根據個案而定），惟該案兩造未在星國重行
      起訴」，所指另行起訴，即與本件請求「許可強制執行」
      之判決相類似，重行起訴則係指不受我國確定判決之拘束
      ，在新加坡重新提起相同之訴訟，是上開函仍未推翻新加
      坡確承認我國判決之事實。新加坡法院基於上述原則，於
      Wu Shun Foods Co Ltd v Ken Ken Food Manufacturing
      Pte Ltd【2004】4 SLR 877一案中承認中華民國之判決，
      並認可中華民國之判決得於新加坡執行，依上開實務見解
      及對於外國司法權之尊重，應認為新加坡法院符合民事訴
      訟法第402條第1項第4款所規定之「相互承認」原則。
    5.末按「所謂國際相互之承認，非指該國與我國互為國際法
      上的國家承認或政府承認，而係指法院間相互承認判決之
      互惠而言。如該外國未明示拒絕承認我國判決之效力，應
      盡量從寬及主動立於互惠觀點，承認該國判決之效力」，
      在外國法院確定判決之承認與執行，是對於外國司法權及
      其行使之承認，國際私法上有所謂「禮讓原則」，亦即適
      當考慮國際責任及實際便利，為尊重法律體系之完整與獨
      立，並防止同一事件在不同國家重複起訴。以上，上訴人
      辯稱系爭新加坡判決有我國民事訴訟法第402條第1項第4
      款之情形，不認其效力云云，亦無足取。
  (四)就民事訴訟法第402條第1項第3款「三、判決之內容或訴訟
    程序，有背中華民國之公共秩序或善良風俗者」言，按「禁
    止實質再審查」，為普世各國就他國法院確定判決之承認程
    序已然確立之原則，因此，在外國確定判決之承認及許可執
    行之程序中，原則上不得就外國判決之事實認定及法律適用
    是否允當，再為實質性之審查，僅在為維護內國之公共及倫
    理之基本秩序，例外有限度之進行審查，因此民事訴訟法第
    402條第1項第3款始規定外國法院確定判決之內容或訴訟程
    序，有背中華民國之公共秩序或善良風俗者，不認其效力。
    所謂公共秩序、善良風俗，前者指立國精神與基本國策之具
    體表現，而後者則為發源於民間之倫理觀念，質言之，外國
    法院確定判決得以本款拒絕承認其效力者，乃其判決承認之
    結果將抵觸我國法秩序或倫理秩序之基本原則或基本理念時
    ，始例外地排除其判決在我國之效力，則外國法院確定判決
    僅與我國法之任意規定不符者固毋論，縱其違背我國法之強
    制規定，但未達抵觸上開法秩序之基本原則或理念時，仍不
    得逕予排斥。而系爭新加坡判決為單純之契約紛爭，判決內
    容或訴訟程序，均無背於中華民國之公共秩序或善良風俗，
    亦不構成民事訴訟法第402條第1項第3款之情形。
  (五)另被上訴人提起本件訴訟係依強制執行法第4之1條第1項「
    依外國法院確定判決聲請強制執行者，以該判決無民事訴訟
    法第四百零二條各款情形之一，並經中華民國法院以判決宣
    示許可其執行者為限，得為強制執行」之規定，提起許可強
    制執行之訴，並非就同一事件重行起訴請求我國法院重為審
    判，則上訴人於本件許可強制執行中辯稱被上訴人未依債之
    本旨給付，倘依新加坡法院判決執行，其結果恐將失之公平
    云云，均非本件許可強制執行訴訟所應審酌，上訴人進而辯
    稱原審草率承認新加坡判決，將影響我國科技地位、產業發
    展云云，即無可採。
七綜上所述，系爭新加坡判決無民事訴訟法第402條第1項各款所
  列情形，從而，被上訴人依強制執行法第4條之1及民事訴訟法
  第402條之規定，請求認可系爭新加坡法院判決，並許可在中
  華民國強制執行，於法有據，應予准許。原審為上訴人敗訴之
  判決，核無不合。上訴意旨指摘原判決不當，求予廢棄改判，
  為無理由，應予駁回。
八本件因事證已臻明確，兩造其餘攻擊、防禦方法及所為之立證
  ，經審酌後認與判決之結果不生若何影響，無庸再逐一予以論
  列，合併敘明。
據上論結，本件上訴為無理由，依民事訴訟法第449條第1項、第
78條判決如主文。
中    華    民    國    98    年    5     月    26    日
                    民事第十六庭
                        審判長法  官  劉靜嫻
                              法  官  謝碧莉
                              法  官  湯美玉
正本係照原本作成。
如不服本判決，應於收受送達後20日內向本院提出上訴書狀，其
未表明上訴理由者，應於提出上訴後20日內向本院補提理由書狀
（均須按他造當事人之人數附繕本）上訴時應提出委任律師或具
有律師資格之人之委任狀；委任有律師資格者，另應附具律師資
格證書及釋明委任人與受任人有民事訴訟法第466條之1第1項但
書或第2項（詳附註）所定關係之釋明文書影本。
中    華    民    國    98    年    5     月    26    日
                              書記官  蕭進忠
附註：
民事訴訟法第466條之1（第1項、第2項）：
對於第二審判決上訴，上訴人應委任律師為訴訟代理人。但上訴
人或其他法定代理人具有律師資格者，不在此限。
上訴人之配偶、三親等內之血親、二親等內之姻親，或上訴人為
法人、中央或地方機關時，其所屬專任人員具有律師資格並經法
院認為適當者，亦得為第三審訴訟代理人。


司法院資訊處製作；財團法人民間司法改革基金會備份。
